【裁判字號】    97,裁,4053
【裁判日期】    970821
【裁判案由】    地價稅
【裁判全文】
最  高  行  政  法  院  裁  定
                                      97年度裁字第4053號
再 審原 告  甲○○
            乙○○
            丙○○
再 審被 告  新竹縣稅捐稽徵處
代  表  人  丁○○
上列當事人間地價稅事件，再審原告對於中華民國95年8月17日
本院95年度判字第1294號判決，提起再審之訴，本院裁定如下：
    主  文
再審之訴駁回。
再審訴訟費用由再審原告負擔。
    理  由
一、按提起再審之訴，應依行政訴訟法第277條第1項第4款之規
    定表明再審理由，此為必須具備之程式。所謂表明再審理由
    ，必須指明確定判決有如何合於法定再審事由之具體情事，
    始為相當。倘僅泛言有何條款之再審事由，而無具體情事者
    ，尚難謂已合法表明再審理由。如未表明再審理由，法院無
    庸命其補正。
二、本件再審原告以本院95年度判字第1294號確定判決（下稱原
    確定判決）為再審對象，主張行政訴訟法第273條第1項第1
    款之再審事由，提起本件再審之訴，並經臺北高等行政法院
    裁定移送本院，所主張之再審事由內容為：
  (一)按地價稅繳款書係公文書，依法定公文程式「應」載明全體
    公同共有人之姓名、地址等項；惟原確定判決以本件地價稅
    繳款書（公文書）納稅義務人記載「蘇木榮之繼承人丙○○
    等」之不合法通知書，送達丙○○一人即對全體公同共有人
    發生法律效力，與稅捐稽徵法第12條、第16條、行政程序法
    第96條規定及司法院釋字第97號解釋相違，創設法律所無之
    規定，有行政訴訟法第273條第1項第1款之再審事由。
  (二)且原確定判決未適用財政部92年2月10日台財稅第092000594
    8號函釋應逐一列舉全體公同共有人之規定，顯然違背稅捐
    稽徵法第1條之1規定。
  (三)另原確定判決援引財政部66年7月30日台財稅第35010號函釋
    規定：「擇其戶籍設於轄區內者，重新向其發單」，惟再審
    原告丙○○並未設籍於新竹縣。再者，蘇木榮遺產稅案，因
    目前尚在財政部臺灣省北區國稅局「重核復查決定」程序中
    ，致無法辦理繼承登記，依「未辦繼承登記土地及建築改良
    物列冊管理作業要點」第4點第1款規定，為不可歸責於當事
    人事由。
三、經核再審原告主張之上開理由，基於以下之法理及說明，無
    非重述其在前訴訟程序相同之主張，並就原確定判決摒棄不
    採之理由，任意指摘為不當，並未具體表明原確定判決所適
    用之法規有何顯然不合於法律規定，或有如何顯然違背司法
    院解釋、本院判例之情事，再審原告仍執陳詞，指摘原確定
    判決違誤，難謂已合法表明再審理由。依首揭規定及說明，
    本件再審之訴為不合法，應予駁回。
  (一)在地價稅納稅義務人死亡而須辦理繼承之情形，鑑於「資訊
    不對稱」之現實，在繼承人未盡其協力義務以前，地價稅核
    課處分相對人之表明，必須有對應之彈性處理，只要不妨害
    該等繼承人之行政救濟程序，即應認為該核課處分之制定合
    法，此點規範意旨已為原確定判決所揭示。
  (二)又依財政部92年9月10日台財稅字第0920005948號函及92年
    9月10日台財稅字第0920453854號函闡釋有關公同共有土地
    未設管理人者，其應納之地價稅繳款書上納稅義務人應如何
    記載等疑義，依該等函釋意旨，尚無從認定原處分違法。
  (三)另原確定判決未適用再審原告主張之行政程序法第96條及司
    法院釋字第97號解釋，在上開法理基礎下，亦與判決之結果
    顯無影響。
四、依行政訴訟法第278條第1項、第104條、民事訴訟法第95條
    、第78條、第85條第1項前段，裁定如主文。
中    華    民    國    97    年    8     月    21    日
                    最高行政法院第一庭
                        審判長法官  鄭  淑  貞
                              法官  林  茂  權
                              法官  侯  東  昇
                              法官  劉  介  中
                              法官  帥  嘉  寶
以  上  正  本  證  明  與  原  本  無  異
中    華    民    國    97    年    8     月    25    日
                              書記官  莊  俊  亨


司法院資訊處製作；財團法人民間司法改革基金會備份。
